臺灣臺北地方法院民事判決　　　　　　　94年度訴字第1401號
原　　　告　乙○○
被　　　告　甲○○
上列當事人間請求侵權行為損害賠償事件，本院於民國九十四年
七月二十一日言詞辯論終結，判決如下：
    主  文
被告應給付原告新台幣壹拾陸萬零玖佰玖拾元及自民國九十三
年十二月九日起至清償日止，按週年利率百分之五計算之利息。
原告其餘之訴駁回。
訴訟費用由被告負擔三分之一，餘由原告負擔。
本判決第一項得假執行。
原告其餘假執行之聲請駁回。
    事實及理由
一、原告起訴主張：被告為計程車司機，於民國92年7月21日9時
    20分許，駕駛計程車自金門街24巷口東向西行駛，行經汀州
    街178巷口無號誌之交叉路口時，與原告相撞，致原告右股
    骨骨折，經路人報警後送台大醫院急診。查車禍發生係因被
    告無照駕駛，且駕駛已註銷牌照之計程車，其有過失甚明，
    對原告因此所受之損害，應負賠償之責。查原告所受之損害
    為：
    (一)醫藥費用支出新台幣（下同）27,972元　原告於台大醫院
      急診住院開刀，至出院共計11日；嗣因台大醫院手術後仍
      無法正常行走，於93年2月3日再至榮民總醫做鋼釘重置術
      ，至出院共6日，共支出醫藥費用26,572元。又門診複診
      就醫院費用1,400元，總計27,972元。
    (二)喪失勞動能力損失300,000元　原告在受傷期間無法工作
      ，共損失300,000元。
　　(三)精神損害賠償200,000元　原告在車禍當時，甫出社會，
　　　家境清寒，需工作以維持家庭開銷及年幼弟妹之學費，因
  　　被告於事後毫無和解誠意，造成原告在生活中失去重要經
    　濟來源及行動不便，與未來可能之後遺症而痛苦萬分，爰
      請求精神損害賠償200,000元。
　　綜上，共計527,972元，屢經催討，被告均置之不理，為此
　  依侵權行為之法律關係，提起本件訴訟，並聲明：(一)被告應
    給付原告527,972元及自起訴狀繕本送達翌日起至清償日止
    ，按週年利率5%計算之利息。(二)願供擔保，請准宣告假執行
    。
二、被告則以：車禍之發生，係原告撞及被告，被告並未撞及原
    告，刑事案件已有鑑定報告等語。並聲明：原告之訴駁回。
三、原告主張被告於92年7月21日9時20分計，駕駛計程車自金門
    街24巷口東向西行駛（按應為北向南，原告誤認），行經汀
    州街178巷口無號誌之交叉路口時，因過失與原告相撞，致
    原告右股骨骨折之事實，業據原告提出台大醫院診斷證明影
    本為證，且被告亦因過失傷害案件，經本院刑事庭判決拘役
    55日，得易科罰金確定，有本院93年度交易字第390號刑事
    判決可按。雖被告辯稱係原告撞及伊，非伊撞原告等語。然
    查：
    (一)原告騎乘QK1705號輕機車沿汀州路二段178巷東向西行駛
      至金門街24巷口時，前車頭與由被告駕駛沿金門街24巷北
      向南行駛之營業用小客車左前葉子板相撞及而肇事，而汀
      州路二段178巷、金門街24巷口為無號誌之交岔路口，速
      限30公里，當時天候晴且有日間自然光線，路面況狀為乾
      燥、無缺陷、無障礙物，原告之時速自述為每小時20至30
      公里，被告之時速自述為每小時30公里，此有道路交通事
      故調查報告表(一)(二)、兩造交通事故談話紀錄表、台北市車
      輛行車事故委員會鑑定意見書所記載之肇事經過可憑。
　　(二)按行經彎道、坡路、狹路、狹橋、隧道、泥濘或積水道路
  　　、無號誌之交岔路口、道路修理地段或行近工廠、學校、
    　醫院、車站、會堂、娛樂、展覽、競技等公共場所出、入
      口及其他人車擁擠處所，或因雨霧致視線不清或道路發生
      臨時障礙時，均應減速慢行，作隨時停車之準備，92年7
      月21日車禍發生當時之道路交通安全規則第93條第1項第3
      款定有明文。被告行經無號誌之交岔路口，應減速慢行，
      作隨時停車之準備，且依當時情形係天候晴且有日間自然
      光線，路面況狀為乾燥、無缺陷、無障礙物且視距良好，
      並無不能注意之情事，竟仍維持30公里之車速通過系爭路
      口而未減速慢行，而與原告騎乘之輕機車發生擦撞，致原
      告發生右股骨骨折之傷害，其有過失不法侵害原告之身體
      ，堪予認定，而本院刑事庭亦認被告有過失而判決拘役55
      日，得易科罰金確定，被告辯稱無過失等語，並無可採。
四、按因故意或過失，不法侵害他人之權利者，負損害賠償責任
    。故意以背於善良風俗之方法，加損害於他人者亦同。民法
    第184條第1項定有明文。次按不法侵害他人之身體或健康者
    ，對於被害人因此喪失或減少之勞動能力或增加生活上之需
    要時，應負損害賠償責任。不法侵害他人之身體、健康、名
    譽、自由、信用、隱私、貞操，或不法侵害其他人格法益而
    情節重大者，被害人雖非財產上之損害，亦得請求賠償相當
    之金額。其名譽被侵害者，並得請求回復名譽之適當處分。
    民法第193條第1項、195條第1項分別定有明文。被告因過失
    不法侵害原告之身體，就原告所受之損害，應負賠償責任。
    以下茲就原告之請求逐項說明：
    (一)醫藥費27,972元
    　原告主張其於台大醫院急診住院開刀，至出院共計11日；
      嗣因台大醫院手術後仍無法正常行走，於93年2月3日再至
      榮民總醫做鋼釘重置術，至出院共6日，共支出醫藥費用
      26,572元。又門診複診就醫院費用1,400元，總計27,972
      元，並提出台大醫院住院費用證明單（17,816元）、榮民
      總醫院住院醫療費用明細收據（8756元）、勞工保險職業
      傷病門診就診單（就診10次，共1,400元），自堪信為真
      實。
    (二)喪失勞動能力損失300,000元
    　原告主張因受傷一年無法工作，每月薪資25,000元，共計
      損失300,000元等語，並提出訴外人台灣芝寶股份有限公
      司出具之證明書影本及財政部台北市國稅局92年度綜合所
      得稅各類所得資料清單等件為證。依上開綜合所得稅各類
      所得資料清單所載，原告92年度受領台灣芝寶股份有限公
      司薪資共83,296元，再依上開證明書所載，原告係自92年
      4 月14日起任職台灣芝寶股份有限公司，則至92年7月20
      日止，原告每月薪資約26,030元【83,296÷3.2=26,030（
      92 年4月14日至92年7月20日約3.2個月）】。再查，原告
      於92年7月21日於台大醫院接受股骨幹骨折開放性復位手
      術，因癒合不良，再於93年2月3日至榮民總醫院重新予以
      更換鋼釘，於2月8日出院，嗣於同年6月1日追蹤發現骨折
      已癒合，再經肌肉訓練，約估於93年7月1日可恢復工作，
      此有該院94年6月17日北總骨字第0940035195號函在卷可
      憑，則原告自92年7月21日起至93年6月30日止，因系爭車
      禍發生，造成右股骨骨折而無法工作，堪予認定。則自92
      年7月21日起至93年6月30日止，以每月26,030元計算，共
      計喪失勞動能力損失之薪資為295,007元（26,030×
      11=286,330，26,030×10/30=8,677，286,330+8,677=
      295,007），原告逾上開部分之請求，即無足取。
    (三)非財產上損害賠償200,000元
      原告主張其在車禍當時，甫出社會，家境清寒，需工作以
　　　維持家庭開銷及年幼弟妹之學費，因被告於事後毫無和解
　　　誠意，造成原告在生活中失去重要經濟來源及行動不便，
  　　與未來可能之後遺症而痛苦萬分，爰請求精神損害賠償
    　200,000元等語。查原告車禍後，於92年7月21日接受手術
      後，因手術癒合不良，復於93年2月4日重新接受手術，更
      換鋼釘，休養至93年7月1日始可恢復工作，是其因車禍受
      傷後，花費約1年時間之治療，骨折始痊癒，其1年時間蒙
      受行動不便，及擔憂術後恢復狀況不良之心理煎熬，精神
      上實感痛苦，爰審酌上情狀，及兩造身分、經濟能力等一
      切情狀，認原告請求之非財產上損害賠償以160,000元為
      當，逾此部分之請求，即無足取。
五、綜上，原告因被告侵權行為所受之損害，共計482,979元，
    然按損害之發生或擴大，被害人與有過失者，法院得減輕賠
    償金額，或免除之，民法第217條第1項定有明文。按車輛行
    至無號誌或號誌故障而無交通警察指揮之交岔路口，支線道
　  車應暫停讓幹線道車先行。未劃分幹、支線或同為幹線道或
    支線道者，轉彎車應暫停讓直行車先行；如同為直行車或轉
    彎車者，左方車應暫停讓右方車先行，道路交通安全規則第
    102條第1項第2款定有明文，查汀州路二段178巷、金門街24
    巷口為無號誌之交岔路口，且未劃分支、幹道，依上開規定
    ，左方車須暫讓右方車先行，依道路交通事故現場圖所示，
    原告為左方車，再原告之時速自述為每小時20至30公里，且
    係撞及被告營業小自車之左前葉子板、左前車門，顯見原告
    進入路口前未減速慢行，亦未暫停讓右方車先行，此並為造
    成本件車禍發生之原因，台北市車輛行車事故委員會鑑定意
    見書亦認原告為肇事主因，原告與有過失，堪予認定。本院
    依肇事原因強弱判斷，認原告應負三分之二之過失責任，應
    減輕被告賠償金額至三分之一，即160,993元。
六、從而，原告依侵權行為之法律關係，請求被告給付160,993
    元，及自起訴狀繕本送達之翌日即93年12月9日起至清償日
    止，按週年利率5%計算之利息，為有理由，應予准許，逾此
    部分之請求，則為無理由，應予駁回。
七、本件決所命給付未逾500,000元，爰依民事訴訟法第389條第
    1項第5款，職權宣告假執行。至原告敗訴部分，其假執行之
    聲請即失所附麗，應併予駁回。
八、訴訟費用負擔之依據：民事訴訟法第79條。
中　　華　　民　　國　　94　　年　　7 　　月　　29　　日
                  民事第五庭    法　官　吳青蓉
以上正本係照原本作成
如對本判決上訴，須於判決送達後20日內向本院提出上訴狀
中　　華　　民　　國　　94　　年　　7 　　月　　29　　日
                    　　　　　　書記官　陳耀山
